臺灣高雄地方法院刑事判決
111年度訴字第470號
公  訴  人  臺灣高雄地方檢察署檢察官
被      告  許榮霖



選任辯護人  趙家光律師
上列被告因殺人未遂等案件，經檢察官提起公訴（111年度偵字
第8682、19412號），本院判決如下：
    主  文
許榮霖犯非法持有非制式衝鋒槍及手槍罪，處有期徒刑陸年拾月
，併科罰金新臺幣參拾萬元，罰金如易服勞役，以新臺幣壹仟元
折算壹日。又犯殺人未遂罪，處有期徒刑捌年拾月。有期徒刑部
分應執行有期徒刑拾貳年肆月。
扣案如附表一所示之物及白色布質手提袋壹個，均沒收。
    事  實
一、許榮霖明知具有殺傷力之槍枝及子彈，均為槍砲彈藥刀械管
    制條例所管制之違禁物，非經許可不得寄藏、持有，竟基於
    寄藏具有殺傷力之非制式衝鋒槍、手槍及具殺傷力子彈之犯
    意，於民國108年間夏季某日，在高雄市苓雅區河北路某海
    產店，受友人湯鎮聰（原名湯福銀，歿於109年2月3日）委
    託保管如附表一所示具殺傷力之非制式衝鋒槍1支、手槍2支
    及具殺傷力子彈93顆（同時收受如附表二所示不具殺傷力之
    槍彈）等物，並藏放在其經營中古車行（址設高雄市○○區○○
    路00號）外之報廢車輛內而為湯鎮聰寄藏之。嗣許榮霖知悉
    湯鎮聰死亡後，猶未將槍彈丟棄或為適當處置，竟從原寄藏
    犯意變更為自己非法持有之犯意，將上開槍彈據為己有改放
    置在其平日使用之車牌號碼000-0000號自小客車內，繼續非
    法持有之。
二、又許榮霖因懷疑車行前員工黃冠謙在外散布其積欠賭債之流
    言，遂於111年3月19日21時30分許，自其上開所持槍彈中取
    出衝鋒槍1支、手槍1支（附表一編號2槍枝）及子彈數十顆
    等物並裝藏在白色布質手提袋內隨身攜帶，再搭乘不知情友
    人毛鏡銘所駕車牌號碼0000-00號自小客車至黃冠謙正在用
    餐之築間幸福火鍋店外（高雄市○○區○○○路00號），要求黃
    冠謙出來對質談判。許榮霖向黃冠謙質問後心生不滿，竟從
    上開手提袋中取出衝鋒槍（裝填子彈12顆），黃冠謙遂趕緊
    跑回火鍋店躲藏在廁所內，許榮霖則持槍尾隨進入店內四下
    尋找，並至洗手間敲門確認黃冠謙躲在某間廁所中，其已預
    見倘持槍朝廁所門板射擊，子彈可能穿透門板擊中黃冠謙身
    體重要、致命部位而生死亡結果，仍基於縱令黃冠謙因此喪
    命亦不違背其本意之殺人不確定故意，持衝鋒槍朝廁所門板
    射擊，子彈穿越門板後擊中躲藏在內之黃冠謙。黃冠謙中彈
    後即往外逃跑，許榮霖見狀仍接續朝黃冠謙開槍射擊，致黃
    冠謙跑到洗手間門口處即傷重倒地，因而受有顏面及軀幹多
    處槍傷之穿刺傷（左右耳各1處、右側頭皮1處、左右側鎖骨
    各1處、左右臉頰各1處、鼻部1處、右前胸2處、左肩2處、
    右肩1處）、左側耳膜破裂、左側上頷骨及齒槽骨開放性骨
    折、牙齒缺損、左側下頷骨閉鎖性骨折、雙側近端肱骨開放
    性骨折、右側外傷性氣胸等傷害。許榮霖行兇後隨即逃逸，
    黃冠謙則經同行友人許文亭電召救護車緊急送往高雄醫學大
    學附設中和紀念醫院（下稱高醫）急救，經醫師評估後開立
    病危通知單並安排急救手術治療，始倖免於難（惟黃冠謙就
    口腔部位傷勢及牙齒缺損部分後續仍需進行相關手術治療；
    其左肩活動度於111年8月2日經醫院門診檢測僅能前屈80度
    ，仍須持續復健治療）。嗣經毛鏡銘報警處理，警方循線於
    翌（20）日0時45分許逮捕許榮霖，並扣得其所有如附表一
    、二所示槍彈及裝藏行兇槍彈用之白色布質手提袋1個，始
    悉上情。
三、案經黃冠謙訴由高雄市政府警察局新興分局報告臺灣高雄地
    方檢察署檢察官偵查起訴。
    理  由
一、證據能力
　　按被告以外之人於審判外之言詞或書面陳述，除法律有規定
    者外，不得作為證據。又被告以外之人於審判外之陳述，雖
    不符刑事訴訟法第159條之1至第159條之4之規定，但經當事
    人於審判程序同意作為證據，法院審酌該言詞陳述或書面陳
    述作成時之情況，認為適當者，亦得為證據，刑事訴訟法第
    159條第1項、第159條之5第1項分別定有明文。經查，當事
    人及辯護人就本判決所引用被告以外之人於審判外之言詞或
    書面陳述之證據能力，於本院審理時均同意有證據能力（本
    院卷第105頁、第251頁），本院審酌上開證據資料製作之情
    況，尚無違法不當及證明力明顯過低之瑕疵，亦認為以之作
    為證據應屬適當，自均有證據能力。　
二、認定犯罪事實所憑證據及理由
    上揭犯罪事實，業據被告許榮霖於本院審理時均坦承不諱（
    本院卷第91至99頁、第250頁、第270至272頁），核與證人
    即告訴人黃冠謙於警詢及偵查中具結證述、證人毛鏡銘、王
    巧祥（上開火鍋店幹部）於警詢及偵查中具結證述、證人許
    文亭、杜文斌（上開火鍋店服務生）於警詢中證述相符（警
    一卷第21至24頁、第25至28頁、第29至31頁、第35至36頁、
    第37至38頁、警二卷第67至70頁、偵一卷第59至60頁、第61
    至62頁、第103至105頁），並有高雄市政府警察局新興分局
    111年3月19日及20日之搜索扣押筆錄、扣押物品目錄表、扣
    押物品照片、警員111年3月19日職務報告、上開火鍋店監視
    器畫面截圖、高雄市政府警察局刑案現場勘查報告暨附件、
    車牌號碼000-0000號車輛詳細資料報表、高雄市政府警察局
    111年4月29日高市警刑鑑字第11132678600號鑑定書（現場
    血跡採驗）、告訴人傷勢照片、高醫111年3月21日診字第11
    10321112號、111年3月24日診字第1110324196號、111年4月
    12日診字第1110412239號、111年4月14日診字第1110414215
    號、111年4月14日診字第1110414229號診斷證明書、高醫11
    1年5月4日高醫附法字第1110102572號函（認黃冠謙所受傷
    勢有致命可能）、111年6月16日高醫附法字第1110103083號
    函暨所附黃冠謙病歷影本（含病危通知單）、111年9月16日
    高醫附法字第1110106806號函暨所附黃冠謙傷勢及復原情形
    說明、湯鎮聰之戶役政資訊網站查詢個人姓名更改資料（原
    名湯福銀）及個人資料查詢結果（歿於109年2月3日）等件
    在卷可稽（警一卷第39頁、第45至51頁、第53至59頁、第61
    至67頁、第69至75頁、第77頁、第79頁、第81頁、第107頁
    、第141至145頁、警二卷第53頁、第73頁、第75頁、第161
    至164頁、第165至296頁、偵一卷第109頁、第110頁、第111
    頁、第137至139頁、第155頁、第167至180頁、本院卷第63
    至74頁、第157頁、第159至163頁、第181至182頁、第197至
    209頁、第233至235頁、第293至295頁）。又扣案如附表一
    所示槍彈（除編號4①部分外）經送內政部警政署刑事警察局
    以檢視法、性能檢驗法、試射法及比對顯微鏡法鑑定，鑑定
    結果認均具有殺傷力（詳細鑑定結果如附表一「扣案物說明
    」所示）一情，有內政部警政署刑事警察局111年7月4日刑
    鑑字第1110035371號鑑定書在卷可稽（本院卷第63至64頁）
    ；至附表一編號4①所示子彈12顆，均係在上址火鍋店之廁所
    及洗手間等處扣得被告開槍擊發後遺留現場之彈殼12個，經
    比對彈底紋痕，認均係由同一槍枝（即被告所持上開衝鋒槍
    ）所擊發一情，亦有同局111年6月29日刑鑑字第1110035363
    號鑑定書附卷可參（偵一卷第167至169頁），參以被告上開
    持槍射擊結果已然造成告訴人多處槍傷，自可認定此部分經
    被告擊發之子彈均具有殺傷力無訛，足認被告任意性自白與
    事證相符，可資憑採。本案事證明確，被告上開犯行堪以認
    定，應依法論科。
三、論罪科刑
  ㈠犯罪事實欄一（持有槍彈部分）
　1.按犯罪之實行，有接續犯、繼續犯、集合犯、吸收犯、結合
    犯等實質上一罪之分類，因均僅給予一罪之刑罰評價，故其
    行為之時間認定，當自著手之初，持續至行為終了，並延伸
    至結果發生為止，倘上揭犯罪時間適逢法律修正，跨越新、
    舊法，而其中部分作為，或結果發生，已在新法施行之後，
    應即適用新規定，不生依刑法第2條比較新、舊法而為有利
    適用之問題（最高法院108年度台上字第1179號判決、89年
    度台非字第186號判決意旨參照）。查被告自108年間夏季某
    日起至111年3月20日為警查獲時止，非法寄藏、持有上開衝
    鋒槍及手槍之事實，業據本院認定如前，其持有行為屬繼續
    犯之實質上一罪關係。而槍砲彈藥刀械管制條例第7條、第8
    條有關寄藏、持有槍砲之處罰規定，已於109年6月10日修正
    公布，並於同年月12日生效施行，則被告之寄藏、持有行為
    既已延續至新法修正施行後，揆諸上開說明，即應逕予適用
    修正後規定論處，不生依刑法第2條比較新、舊法而為有利
    適用之問題，合先敘明。
　2.按槍砲彈藥刀械管制條例上規定之「持有」與「寄藏」2種
    行為，固均為將物品置於自己實力支配之下，然前者乃指為
    自己管領之目的，將物品移入自己實力支配之下，後者則係
    以為他人管領之目的，將物品移入自己實力支配之下之意，
    其態樣、要件並不盡相同；又按未經許可，無故持有槍、彈
    罪，其持有之繼續，為行為之繼續，至持有行為終了時，均
    論為一罪，不得割裂（最高法院98年度台上字第4506號、11
    0年度台上字第1348號判決參照）。查被告先受湯鎮聰委託
    保管而持有如附表一所示之槍彈，嗣知悉湯鎮聰死亡後乃據
    為己有而繼續持有等情，業據本院認定如前，堪認被告前後
    持有之行為並未中斷，為行為之繼續，僅先以寄藏犯意持有
    前述槍彈，嗣變更為自己持有之犯意繼續持有相同槍彈，應
    論以本案情節較重之非法持有槍彈罪。是核被告此部分所為
    ，係犯槍砲彈藥刀械管制條例第7條第4項之非法持有非制式
    衝鋒槍及手槍罪、同條例第12條第4項之非法持有子彈罪。
    被告自取得本案槍枝、子彈時起至為警查獲時止之持有行為
    ，具有行為繼續之性質，為繼續犯，應僅各論以單純一罪。
    復按非法持有槍砲彈藥刀械等違禁物，所侵害者為社會法益
    ，如持有之客體種類相同（同為手槍，或同為子彈者），縱
    令同種類之客體有數個（如數支手槍、數顆子彈），仍為單
    純一罪，不發生想像競合犯之問題；若同時持有二不相同種
    類之客體（如同時持有手槍及子彈），則為一行為觸犯數罪
    名之想像競合犯（最高法院82年度台上字第5303號判決意旨
    參照）。是被告於本案雖持有多把槍枝及多顆子彈，然各屬
    槍砲彈藥刀械管制條例第7條、第12條所規定之同種類客體
    ，僅各成立單一之非法持有槍枝、非法持有子彈罪。被告以
    一持有行為，同時觸犯上開數罪名，為想像競合犯，依刑法
    第55條前段規定，應從一重之非法持有非制式衝鋒槍及手槍
    罪處斷。
  ㈡犯罪事實欄二（殺人未遂部分）
　　核被告此部分所為，係犯刑法第271條第2項、第1項之殺人
    未遂罪。被告於密切接近之時間、地點接續開槍朝告訴人射
    擊，侵害同一人之法益，顯均係出於同一殺人犯意所為，各
    行為間之獨立性極為薄弱，依一般社會觀念，不應強行分開
    ，均應視為數個舉動之接續施行，合為包括之一行為予以評
    價，屬接續犯，應論以一殺人未遂罪。
  ㈢被告上開所犯非法持有非制式衝鋒槍及手槍罪與殺人未遂罪
    等2罪間，行為互殊，犯意各別，應予分論併罰。
  ㈣刑之減輕事由（殺人未遂部分）：
　　被告已著手於殺人行為之實行，幸未生死亡之結果，為未遂
    犯，其犯罪情節較既遂犯輕微，爰依刑法第25條第2項規定
    ，按既遂犯之刑度減輕其刑。
  ㈤爰以行為人之責任為基礎，審酌被告無視政府管制槍枝、子
    彈禁令，先後寄藏、持有如附表一所示槍彈，期間長達數年
    ，所持槍枝、子彈之種類、數量均非少，且於自己持有期間
    更放置在平日所駕車內隨車攜帶，對他人生命、身體安全及
    社會治安造成危險與不安，所為已應嚴厲譴責；又被告僅因
    懷疑其前員工即告訴人在外散布流言，即攜帶槍彈前往談判
    ，復與告訴人對質後心生不滿，竟持衝鋒槍進入上開有公眾
    用餐之火鍋店，以不確定殺人故意開槍射擊躲藏在廁所內之
    告訴人，並對中彈逃跑之告訴人仍接續開槍射擊致受有上開
    嚴重傷勢，經送醫急救後方倖免於死，被告所為不僅嚴重危
    及告訴人生命安全，更造成當時用餐民眾均恐慌而紛紛逃出
    店外，此有上開火鍋店監視器畫面截圖在卷可參（警一卷第
    75頁），可見被告公然行兇，目無法紀，罔顧他人性命，造
    成公眾恐慌，嚴重影響社會秩序，所為應予高度非難。惟念
    被告犯後始終坦承寄藏、持有槍彈之事實，且就上開持槍射
    擊告訴人之客觀行為於偵查中亦坦承不諱，僅辯稱主觀沒有
    殺人犯意而否認犯行，然於本院審理期間已坦承殺人未遂犯
    行，犯後態度尚可。且被告雖因賠償金額差距過大而未能與
    告訴人達成調解，有本院調解案件簡要紀錄表可參（本院卷
    第225頁），惟被告曾委請家人（因被告在押）多次探望告
    訴人並表達和解意願等情，亦據告訴人陳稱屬實（本院卷第
    275至276頁），堪認被告尚有意彌補告訴人損害，僅因一時
    經濟因素而未能賠償。兼衡告訴人受傷之復原情形、被告如
    臺灣高等法院被告前案記錄表所示之素行（尚無相類似前科
    ）、於本院審理時自述之智識程度、家庭及經濟狀況、檢察
    官及被告、辯護人所表示之科刑意見等一切情狀，分別量處
    如主文第一項所示之刑，且就併科罰金部分，諭知易服勞役
    之折算標準。併審酌被告所犯上開非法持有非制式衝鋒槍及
    手槍罪與殺人未遂罪之犯罪時間有別、罪質類型不同、被告
    利用原持有之槍彈開槍射擊而另犯殺人未遂罪等整體法益侵
    害之犯罪情狀，就宣告多數有期徒刑部分，定其應執行刑如
    主文第一項所示，以資儆懲。
四、沒收
　㈠扣案如附表一編號1至5所示具殺傷力之槍枝及子彈，均屬違
    禁物，不問屬於犯罪行為人與否，均應依刑法第38條第1項
    規定，宣告沒收如主文第二項所示。至鑑定時經試射認有殺
    傷力之子彈及經被告於上開事實二持槍擊發之子彈部分，經
    射擊後均已失其原有子彈之結構及效能，不再具有殺傷力，
    已非屬違禁物，無庸宣告沒收。另附表一編號1所示衝鋒槍
    ，同屬被告所有持以犯殺人未遂犯行所用之犯罪工具，併依
    刑法第38條第2項前段規定宣告沒收之。
　㈡扣案白色布質手提袋1個，係被告所有用以攜帶作案槍枝到場
    遂行殺人未遂犯行所用之物，業據本院認定如前，核屬被告
    所有供犯罪所用之物，爰依刑法第38條第2項前段之規定宣
    告沒收如主文第二項所示。
　㈢扣案如附表二所示槍彈，經鑑定結果認均不具殺傷力，有上
    開內政部警政署刑事警察局111年7月4日鑑定書附卷可憑，
    核非違禁物，再經被告於本院審理時表示拋棄上開物品等語
    （本院卷第272頁），爰不予宣告沒收，應由檢察官另為適
    法之處分。
　㈣其餘扣案物（被告所有之行動電話3支）均與被告本案犯行無
    關，據被告供述在卷，卷內亦乏證據足認係供本案犯罪所用
    、預備之物或犯罪所生之物，爰不宣告沒收，附此敘明。
據上論斷，應依刑事訴訟法第299條第1項前段，槍砲彈藥刀械管
制條例第7條第4項、第12條第4項，刑法第11條前段、第271條第
2項、第1項、第25條第2項、第55條、第42條第3項、第51條第5
款、第38條第1項、第2項前段，刑法施行法第1條之1第1項，判
決如主文。
本案經檢察官蕭琬頤提起公訴，檢察官陳俊宏到庭執行職務
中　　華　　民　　國　　111 　年　　11　　月　　2 　　日
               刑事第七庭   審判長法　官  林裕凱 
                                  法  官  葉芮羽
                                  法  官  陳力揚
以上正本證明與原本無異。
如不服本判決應於收受送達後20日內向本院提出上訴書狀，並應
敘述具體理由；如未敘述上訴理由者，應於上訴期間屆滿後20日
內向本院補提理由書（均須按他造當事人之人數附繕本）「切勿
逕送上級法院」。
因疫情而遲誤不變期間，得向法院聲請回復原狀。
中　　華　　民　　國　　111 　年　　11　　月　　2 　　日
　　　　　　　　　　　　　　　　  書記官  吳采蓉
附錄本案論罪科刑法條：
《槍砲彈藥刀械管制條例第7條》
未經許可，製造、販賣或運輸制式或非制式火砲、肩射武器、機
關槍、衝鋒槍、卡柄槍、自動步槍、普通步槍、馬槍、手槍或各
類砲彈、炸彈、爆裂物者，處無期徒刑或七年以上有期徒刑，併
科新臺幣三千萬元以下罰金。
未經許可，轉讓、出租或出借前項所列槍砲、彈藥者，處無期徒
刑或五年以上有期徒刑，併科新臺幣一千萬元以下罰金。
意圖供自己或他人犯罪之用，而犯前二項之罪者，處死刑或無期
徒刑；處徒刑者，併科新臺幣五千萬元以下罰金。
未經許可，持有、寄藏或意圖販賣而陳列第一項所列槍砲、彈藥
者，處五年以上有期徒刑，併科新臺幣一千萬元以下罰金。
意圖供自己或他人犯罪之用，以強盜、搶奪、竊盜或其他非法方
法，持有依法執行公務之人所持有之第一項所列槍砲、彈藥者，
得加重其刑至二分之一。
第一項至第三項之未遂犯罰之。
《槍砲彈藥刀械管制條例第12條》
未經許可，製造、販賣或運輸子彈者，處一年以上七年以下有期
徒刑，併科新臺幣五百萬元以下罰金。
未經許可，轉讓、出租或出借子彈者，處六月以上五年以下有期
徒刑，併科新臺幣三百萬元以下罰金。
意圖供自己或他人犯罪之用，而犯前二項之罪者，處三年以上十
年以下有期徒刑，併科新臺幣七百萬元以下罰金。
未經許可，持有、寄藏或意圖販賣而陳列子彈者，處五年以下有
期徒刑，併科新臺幣三百萬元以下罰金。
第一項至第三項之未遂犯罰之。
《刑法第271條》　　　　　　　　　　　　　　　　　　　　殺人者，處死刑、無期徒刑或十年以上有期徒刑。
前項之未遂犯罰之。
預備犯第一項之罪者，處二年以下有期徒刑。
【附表一：具殺傷力之槍枝及子彈】
編號  物品   數量 扣案物說明 諭知沒收之數量 1  衝鋒槍（含彈匣1個，槍枝管制編號0000000000）   1支 ⒈在高雄市○○區○○○路00號旁花圃內查扣。 ⒉送鑑結果認係非制式衝鋒槍，由仿B＆T廠MP9型衝鋒槍外型製造之槍枝，組裝已貫通之金屬槍管而成，擊發功能正常，可供擊發適用子彈使用，認具殺傷力。 1支 2  銀色手槍（含銀色彈匣1個，槍枝管制編號0000000000）    1支 ⒈在毛鏡銘所駕車牌號碼0000-00號自小客車內查扣。 ⒉送鑑結果認係非制式手槍，由仿手槍外型製造之槍枝，組裝已貫通之金屬槍管而成，擊發功能正常，可供擊發適用子彈使用，認具殺傷力。 1支 3  黑色手槍（槍枝管制編號0000000000，搭配黑色彈匣1個）   1支 ⒈手槍部分在被告所駕車牌號碼000-0000號自小客車內查扣（原不含彈匣）、彈匣部分則在毛鏡銘所駕車牌號碼0000-00號自小客車內查扣，經被告供稱該黑色彈匣係搭配該黑色手槍所用之彈匣，應予一併沒收。 ⒉送鑑結果認係非制式手槍，由仿GLOCK廠手槍外型製造之槍枝，組裝已貫通之金屬槍管而成，擊發功能正常，可供擊發適用子彈使用，認具殺傷力。 1支 4 ① 口徑9x19mm制式子彈   12顆 ⒈均經被告於上開事實二所載時地開槍擊發，現場遺留彈殼12個經送鑑結果，均係已擊發之口徑9x19mm制式彈殼，比對彈底特徵紋痕，認均係同一槍枝（即附表一編號1之衝鋒槍）所擊發。 ⒉參以被告持槍射擊結果已造成告訴人多處槍傷，可認定此部分經被告擊發之子彈均具有殺傷力。 ⒊起訴書漏載此部分子彈數量，經檢察官當庭更正。 0顆  ②    49顆 採樣16顆試射，均可擊發，認具殺傷力 33顆 5  非制式子彈 由口徑9mm制式空包彈組合直徑約8.9mm金屬彈頭而成之非制式子彈  3顆 採樣1顆試射，可擊發，認具殺傷力 2顆    由金屬彈殼組合直徑約9.0mm金屬彈頭而成之非制式子彈  29顆 採樣8顆試射，均可擊發，認具殺傷力 21顆 備註  以上具殺傷力之子彈共計93顆，扣除已擊發及試射部分，應沒收之子彈共計56顆。      
【附表二：不具殺傷力之槍枝及子彈，經被告表示拋棄】
編號 物品 數量 備註 1 手槍（含彈匣，槍枝管制編號0000000000） 1支 ⒈在被告所駕車牌號碼000-0000號自小客車內查扣。 ⒉送鑑結果認槍管內具阻鐵，無法發射彈丸，認不具殺傷力。 2 子彈 4顆 送鑑結果認均不具殺傷力：其中1顆為口徑9x19mm制式子彈，經試射無法擊發；另3顆為由金屬彈殼組合直徑約9.0mm金屬彈頭而成之非制式子彈，其中2顆經試射均無法擊發、其中1顆內不具底火、火藥。 3 彈殼 7個 送鑑結果認均係非制式金屬彈殼。 4 操作彈 9顆 送鑑結果認均係口徑9mm制式空包彈，不具金屬彈頭，認不具殺傷力。